臺灣臺北地方法院民事判決　　　　　　　96年度訴字第8659號
　　原　　　告　戊○○
　　　　　　　　丁○○
 　　　　　　　 庚○○
　　　　　　　　己○○
　　　　　　　　丙○○
　　共　　　同
　　訴訟代理人　劉明鏡律師
　　被　　　告　九鼎資產管理股份有限公司
　　　　　　　　　　　　　　樓.
　　法定代理人　甲○○
　　訴訟代理人　乙○○
　　　　　　　　　　　　　　之.
上列當事人間債務人異議之訴事件，本院於96年11月26日言詞辯
論終結，判決如下：
    主  文
確認被告就本院民事執行處九十六年度執字第四九五四五號強制
執行事件對原告執行之債權超過新臺幣壹佰柒拾捌萬捌仟玖佰肆
拾柒元，及自民國九十一年七月二十八日起以年息百分之五計算
之遲延利息暨以上開利率加計百分之二十計算之違約金部分不存
在。
本院九十六年度執字第四九五四五號、臺灣高雄地方法院九十六
年執助字第一四七六號、臺灣板橋地方法院九十六年執助字第三
一九八號、臺灣桃園地方法院九十六年執助字第一六五二號、臺
灣苗栗地方法院九十六年執助字第三七七號所為之強制執行程序
超過新臺幣壹佰柒拾捌萬捌仟玖佰肆拾柒元，及自民國九十一年
七月二十八日起以年息百分之五計算之遲延利息暨以上開利率加
計百分之二十計算之違約金部分應予撤銷。
原告其餘之訴駁回。
訴訟費用由被告負擔五分之一，餘由原告負擔。
    事實及理由
一、按訴狀送達後，原告不得將原訴變更或追加他訴。但請求之
    基礎事實同一者、擴張或減縮應受判決事項之聲明者、不甚
    礙被告之防禦及訴訟之終結者，不在此限，民事訴訟法第25
    5條第1項第2款、第3款及第7款定有明文。查，原告起訴狀
    中訴之聲明第一及第二項之債權數額新臺幣（下同）1,788,
    947元，嗣於96年11月26日言詞辯論期日當庭減縮為1,367,
    575元，核為請求基礎事實同一，且僅減縮應受判決事項之
    聲明，應予准許。
二、確認法律關係之訴，非原告有即受確認判決之法律上利益者
    ，不得提起之。民事訴訟法第247條第1項前段定有明文。所
    謂即受確認判決之法律上利益，須因法律關係之存否不明確
    ，致原告在私法上地位有受侵害之危險，而此項危險得以對
    於被告之確認判決除去之者，始為存在。最高法院27年度上
    字第316號判例可資參照。查原告經被告聲請強制執行，原
    告主張強制執行債權數額僅限於被告所受讓之債權本金，不
    包括遲延利息及違約金，而為被告所否認，兩造間是否就被
    告得否執行遲延利息及違約金債權之法律關係即不明確，而
    有確認利益，原告自得提起本件確認之訴，合先敘明。
三、原告起訴主張：被告於民國96年1月25日經訴外人新竹國際
    商業銀行（下稱新竹商銀）讓與債權新臺幣（下同）1,788,
    947元，詎被告於96年7月23日以上開債權之執行名義，聲請
    對原告為強制執行，經本院民事執行處以96年執字第49545
    號執行在案。被告聲請強制執行時，主張1,788,947元及自
    89年11月30日起至清償日止計算之利息，可見被告所聲請執
    行之債權超過1,788,947元。另被告所聲請執行之利息利率
    ，自84年2月11日後基本放款利率迭有變更，被告若有超收
    自應加計利息扣抵已第所欠本金。復以被告已自原告己○○
    、丙○○處執行取得華僑商業銀行復興分行存款債權421,
    372元，扣押原告丙○○三洋股票1000股、中環2000股、聯
    華2185股、歌林1781股、聯華實業862股、聲寶245股、歌林
    379股、南科1135股、達新工程1312股、大眾控238股；原告
    庚○○所有嘉裕股票1080股、三陽2000股、光寶科9股、佳
    錄26股、國巨220股、華新科125股、宏普210股、彰銀311股
    、中聯28股、富邦金6000股、玉山金51股、復華金402股、
    兆豐828股、大眾控320股、卜烽317股、台聚99股、京城銀
    100股、玉山金1026股、原告黃群每所有裕隆153股、台揚科
    技1151股、長榮5351股、東企437股、聯邦銀行12股、兆豐
    金930股；以及原告己○○所有之不動產，共計股票部分丙○○共12萬元、庚○○共20萬元、己○○共1,828, 696元，
    合計2,148,696元加上己○○之不動產，顯已超過受讓之1,
    788,947元。又被告於執行後亦已受償原告等之存款421,
    372元。為此，爰依強制執行法第14條提起本訴。並聲明：
    （一）確認被告就本院民事執行處96年度執字第49545號強
    制執行事件對原告執行之債權超過1,367,575元部分不存在
    。（二）本院96年度執字第49545號及臺灣高雄地方法院96
    年執助字第1476號、臺灣板橋地方法院96年執助字第3198號
    、臺灣桃園地方法院96年執助字第1652號及臺灣苗栗地方法
    院96年執助字第377號所為之強制執行程序超過1,367,575元
    部分應予撤銷。
四、被告則以：原告戊○○於84年2月11日邀其餘原告為連帶保
    證人，前經新竹商銀聲請臺灣苗栗地方法院87年執字第2879
    號執行事件，受償本金538,651元、85年6月12日至89年1月7
    日之利息1,515,945元，又經同院87年執字第3567號執行事
    件，受償本金597,826元，並就不足部分發給債權憑證，原
    告等尚欠本金1,788,947元，且伊所受讓債權部分，當然包
    括遲延利息及違約金。另依民法第126條之規定，僅請求91
    年7 月28日起算，以年利率百分之5計算之遲延利息，及以
    上開利率加計百分之20計算之違約金等語置辯。並聲明：原
    告之訴駁回。
五、查，被告於96年1月25日自訴外人新竹商銀受讓債權1,788,
    947元，並自新竹商銀處取得之臺灣苗栗地方法院87年執恭
    3567字第34117號債權憑證，於96年7月23日聲請經本院民事
    執行處以96年執字第49545號執行在案，並以96年9月22日北
    院錦96執丑字第49545號執行命令，准許被告收取原告己○○、丙○○之存款債權，96年10月11日經華僑商業銀行檢送
    原告己○○、丙○○存款共421,372元之同面額支票予本院
    等情，有債權讓與聲明書、借據、臺灣苗栗地方法院87年執
    恭3567字第34117號債權憑證、該院民事執行處強制執行計
    算分配表、催收款項客戶往來明細查詢、本院執行命令、及
    華僑商業銀行復興分行96年10月11日（九六）僑銀復字第
    542 號函在卷可稽（見本院卷第6、9、11頁及第29至36頁）
    ，且經本院調取本院上開執行卷宗核對無誤，復為兩造所不
    爭，自堪信為真實。
六、是本件所應審酌者為被告受讓債權之範圍為何？遲延利息與
    、違約金起算之時點？被告所受償之421,372元之清償抵充
    順序？
（一）查被告與新竹國際商銀間之債權讓與聲明書已明確記載「
      立聲明書人新竹國際商業銀行股份有限公司已於中華民國
      96 年1月25日將下列債權及該債權下一切權利、名義、義
      務、及責任讓與九鼎資產管理股份有限公司...，九鼎資
      產管理股份有限公司業已接受並繼受受此權利名義利益義
      務及責任」等語無訛，觀諸原告與新竹商銀之借據約定，
      新竹商銀就系爭債權除本金外，尚包括請求遲延利息及違
      約金之權利。按民法第69條第2項之規定，遲延利息係因
      債之關係所收取之法定孳息，則被告所受讓者除債權本金
      外，自當包括所能收取之法定遲延利息利益及依其約定所
      能獲取違約金權利。原告自行解釋被告僅有受讓債權本金
      1,788,947元云云，要不可採。
（二）再者，被告受讓上開債權時，遲延與違約狀況仍在持續，
      被告復依民法第126條之規定，將所請求之遲延利息及違
      約金限縮自聲請本件執行核發扣押之日即96年7月27日起
      回溯五年起算，亦即應自91年7月28日起算，並主張依法
      定利率百分之5為基準計算等情，於法尚無不合。原告主
      張應自受讓之日時起算云云，自與被告受讓債權之約定不
      符，洵屬無據。
（三）復按清償人所提出之給付，應先抵充費用，次充利息，次
      充原本民法第323條定有明文。兩造對被告已經收取原告
      己○○、丙○○存款債權421,372元一事均不爭執，然此
      數額尚未就執行費及上述1,788,947元自91年7月28日起之
      遲延利息與違約金為清償抵充，原告主張直接抵充本金數
      額1,788,947元，僅餘1,367,575元本金云云，亦有未洽。
七、從而，上訴人訴請確認強制執行債權超過1,788,947元及自
    91年7月28日起之法定遲延利息及違約金之債權不存在，以
    及依強制執行法第14條主張撤銷本院96年度執字第49545號
    強制執行程序，於1,788,947元及自91年7月28日起之法定遲
    延利息及違約金之範圍內，為有理由，應予准許。原告請求
    確認強制執行債權超過1,367,575元部分不存在，以及以1,
    367,575元範圍內撤銷本院96年度執字第49545號強制執行程
    序，則無理由，應予駁回。
八、本件事證已臻明確，兩造其餘攻擊或防禦方法，經本院審酌
    後，認均與本件之結論無涉，茲不予論述，併予敘明。
九、據上論結，原告之訴為一部有理由、一部無理由，並依民事
    第79條，判決如主文。
中　　華　　民　　國　　96　　年　　12　　月　　10　　日
                        民事第四庭法  官  吳定亞
以上正本係照原本作成
如對本判決上訴，須於判決送達後廿日內向本院提出上訴狀
中　　華　　民　　國　　96　　年　　12　　月　　10　　日
                                  書記官  高秋芬
